最高法院民事裁定　　　　　　　　　　111年度台抗字第509號
抗　告　人　李○○
訴訟代理人　謝良駿律師
　　　　　　卓心雅律師
　　　　　　鍾鳳芝律師
上列抗告人因與周○○間請求離婚等事件，對於中華民國111年3
月30日臺灣高等法院裁定（ 109年度家上字第98號），就訴訟標
的價額核定部分，提起抗告，本院裁定如下：
    主  文
抗告駁回。
抗告訴訟費用由抗告人負擔。
    理  由
本件抗告人不服原法院駁回其訴請與相對人周○○離婚及請求剩
餘財產差額新臺幣（下同） 244萬6073元之訴、駁回其請求相對
人再給付剩餘財產差額 103萬1126元之上訴、駁回其擴張請求剩
餘財產差額 194萬6633元之訴，酌定兩造未成年子女周○甲權利
義務之行使或負擔由相對人任之，命抗告人自判決確定之翌日起
至周○甲成年之日止，按月給付扶養費 1萬1420元，及命抗告人
再給付損害賠償24萬元本息，提起第三審上訴，未據繳納裁判費
，原法院以：抗告人本訴請求離婚部分，屬非因財產權起訴之家
事訴訟事件，依家事事件法第51條準用民事訴訟法第77條之14、
第77條之16規定，應徵裁判費4500元。關於酌定周○甲權利義務
行使或負擔部分，為家事非訟事件，依家事事件法第97條準用非
訟事件法第17條規定，應徵裁判費1000元，至酌定周○甲扶養費
部分，屬對非財產權關係並為財產上之請求，依家事事件法第97
條準用非訟事件法第14條第2 項規定，不另徵費用。關於抗告人
請求相對人給付剩餘財產差額542萬3832元本息部分（2446073＋
1031126＋1946633），相對人請求損害賠償24萬元本息部分，均
屬因財產權起訴之家事訴訟事件，依家事事件法第51條準用民事
訴訟法第77條之13、第77條之16規定，其訴訟標的金額為 566萬
3832元（5423832＋240000），應徵第三審裁判費8萬5699元，合
計應徵第三審裁判費9萬1199元（4500＋1000＋85699），扣除抗
告人已繳納之4500元，應補繳 8萬6699元。
按以一訴主張數項標的者，其價額合併計算之，民事訴訟法第77
條之2第1項本文定有明文。次按數家事訴訟事件，或家事訴訟事
件及家事非訟事件請求之基礎事實相牽連者，得向就其中一家事
訴訟事件有管轄權之少年及家事法院合併請求，不受民事訴訟法
第53條及第248條規定之限制，亦為家事事件法第41條第1項所明
定。法院就夫妻剩餘財產分配請求有無理由之實質審理及判決，
雖以離婚請求有理由為先決條件，但訴請判決離婚，並不以合併
請求剩餘財產分配為必要，倘經合併起訴，依前揭民事訴訟法規
定，應合併計算其價額。原裁定合併計算其請求離婚、剩餘財產
分配及親權酌定之價額，以計算應繳納之裁判費，經核於法並無
違誤。抗告人謂其以順位之重疊合併方式同時主張離婚及剩餘財
產分配，第二審法院認離婚無理由，並駁回其第二順位剩餘財產
分配之請求，為訴外裁判，應屬無效，原裁定不應將剩餘財產差
額 542萬3832元合併計算訴訟標的價額云云，指摘原裁定不當，
聲明廢棄，非有理由。
據上論結，本件抗告為無理由。依民事訴訟法第495條之1第1 項
、第449條第1項、第95條、第78條，裁定如主文。
中    華    民    國   111    年    7     月    28    日
                      最高法院民事第七庭
                          審判長法官  林  恩  山  
                                法官  邱  瑞  祥  
                                法官  黃  麟  倫  
                                法官  吳  美  蒼  
                                法官  吳  青  蓉  
本件正本證明與原本無異
                                      書  記  官
中    華    民    國   111    年    8     月    8     日